【裁判字號】    89,上易,1805
【裁判日期】    891115
【裁判案由】    詐欺
【裁判全文】
臺灣高等法院臺南分院刑事判決             八十九年度上易字第一八五號 Ｃ
      上  訴  人
      即  被  告    乙  ○  ○.
右上訴人因詐欺案件，不服臺灣雲林地方法院八十九年度易字第四五九號中華民國八
十九年九月六日第一審判決（起訴案號：臺灣雲林地方法院檢察署八十九年度偵字第
一九二六號），提起上訴，本院判決如左：
      主      文
上訴駁回。
      事      實
一、乙○○前為空軍防警幹訓班少校軍官職業軍人，其因認甲○○之孫女為乾女兒，
    乃尊稱甲○○為親家公，因與甲○○有該親誼關係而熟識。民國八十六年底至八
    十七年初某日，乙○○利用其即將退伍（八十九年五月十六日退伍），有退休金
    可供領取為誑，並無實際投資計畫，竟意圖為自己不法之所有，至甲○○位於雲
    林縣臺西鄉和豐村某魚塭處，向甲○○佯稱其要投資生意，要借新台幣（下同）
    三百萬元，最晚一年返還，並願負責繳交銀行貸款利息，致使甲○○誤信為真，
    且乙○○即將退休，又有退休金可供領取，不疑有詐，陷於錯誤而提供其所有土
    地，向銀行貸款三百二十萬元，除將其中二十萬元留供自己使用外，餘將其中二
    百萬元，於八十七年一月七日匯交乙○○帳戶，由乙○○領取，復將其中一百萬
    元現金，由甲○○媳婦轉交與乙○○。詎乙○○取得該款項後，竟未供作投資事
    業用，亦未依期繳交銀行貸款利息，復未依限還款。嗣經甲○○催討後，始於八
    十七年九月七日匯交九萬元、同年十月七日匯交五萬元、同年十一月七日匯交五
    萬元、同年十二月八日匯交五萬元，以供甲○○繳交銀行貸款利息，並於八十八
    年四月間，簽發面額一百萬元之本票三紙，交付與甲○○收執，惟該本票屆期提
    示，均不獲支付，甲○○至此始知受騙。
二、案經甲○○訴由臺灣雲林地方法院檢察署檢察官偵查起訴。
      理      由
一、訊據上訴人即被告乙○○，對於右揭時地向告訴人甲○○借款，並從告訴人甲○
    ○處取得三百萬元款項等情不諱，惟矢口否認有詐欺罪行，並辯稱：王建全要向
    伊借三百萬元，伊沒有錢，王建全乃要伊向甲○○借看看，他願意付利息，每百
    萬元每月十萬元，因為是有條件借款，伊乃幫忙問甲○○，說是伊朋友要作藝品
    貨櫃海拍，利潤很好，伊說他所開的條件應該可以履行，且伊跟他交情很好，甲
    ○○邀伊共同賺這筆錢的利息，一人一半，伊八十三年認識王建全，他在做大陸
    藝品買賣，該借款是伊代王建全向甲○○借貸，之後簽發本票三百萬元，是被脅
    迫簽發的，伊沒有詐欺云云。惟查：
  (一)右揭事實，已據告訴人甲○○指訴綦詳，而其中二百萬元借款，係由告訴人甲○
    ○匯入被告帳戶，另一百萬元則由告訴人甲○○媳婦以現金轉交與被告乙○○等
    情，復為被告於原審及本院審理時所不否認，並有郵政國內匯款執據附卷足稽。
    雖被告辯以係幫友人王建全代為借款，然查本件告訴人所借貸之金額計達新台幣
    三百萬元之鉅，且查借款當時，告訴人甲○○並不認識王建全，已迭據告訴人甲
    ○○於原審時指訴在案；而借款當時，被告乙○○亦未偕同王建全前往，亦為被
    告乙○○所不否認。則依常情，若非債務人信用狀況良好，且有相當之資力或收
    入來源足資清償借款，鮮少有人會遽貸予如此之鉅款，更何況告訴人亦非生活優
    渥之人，在不認識王建全，且借款當時亦未偕同被告一同前往之情形下，更不可
    能貿然提供土地向銀行貸款轉借王建全，是以被告所辯其係代向王建全借錢云云
    ，顯與常情不合，應係臨訟卸責之詞，委無足採。
  (二)復觀諸本件系爭款項三百萬元，係分別由告訴人甲○○直接匯入被告乙○○帳戶
    二百萬元，另由告訴人甲○○之媳婦轉交現金一百萬元與被告乙○○。苟該款項
    確係被告代王建全所借，又何需大費周章透過被告乙○○轉交？是被告乙○○上
    揭所辯，自與常理有違，要難採信。而被告乙○○於八十七年九月七日匯交九萬
    元、同年十月七日匯交五萬元、同年十一月七日匯交五萬元、同年十二月八日匯
    交五萬元，供甲○○繳交銀行貸款利息，復為被告乙○○所不否認，並有告訴人
    甲○○提出之台灣中小企業銀行存摺影本可佐。苟係被告乙○○代向王建全借錢
    者，何以由被告乙○○代付此項鉅額利息？顯見被告所辯無非是臨訟編串之詞，
    殊與常情有違。
  (三)被告乙○○辯稱其於八十七年二月、三月，每月交付二十萬元，半個月一期是十
    萬元，八十七年四月份付利息二十萬元，同年五、六、七月各付三十萬元，八月
    份王建全行蹤不明，就沒有交給告訴人利息，之後告訴人說他利息吃不消，而於
    同年八月份湊二十六萬元，同年九月份匯九萬元，同年十、十一、十二月份各匯
    五萬元給告訴人云云。除被告乙○○於八十七年九月七日匯交九萬元、同年十月
    七日匯交五萬元、同年十一月七日匯交五萬元、同年十二月八日匯交五萬元外，
    餘均為告訴人甲○○否認，被告乙○○就此部分，亦未舉證以實其說，復未提出
    具體事證以供本院調查，故就此部分，尚難據以為有利被告之證據。又被告乙○
    ○另辯稱其簽發三百萬元之本票，係被脅迫情形下所簽，惟告訴人甲○○否認有
    脅迫情事，證人王清重即協調當時之民意代表於原審審理時亦證稱：係被告乙○
    ○本意簽發的，並無脅迫情事等語，顯見被告所辯伊三百萬元之本票，係被脅迫
    情形下所簽，純屬子虛。
  (四)綜上所述，被告向告訴人借款時，既向告訴人稱係供作投資事業之用，致告訴人
    陷於錯誤而不疑有詐，提供其所有土地向銀行貸款，並交付被告三百萬元。而被
    告事後竟否認借款，且未將借得款項，供作投資事業之用，竟推卸責任辯稱係代
    王建全借款，顯然其事先即有欺罔之故意，至為灼然。另參酌被告簽發面額計三
    百萬元之本票交付與甲○○收執，並繳交部分利息等情觀之，被告事先訛詐告訴
    人致陷錯誤而出借款項等情已事證明確而洵堪認定。
  (五)又被告於本院審理時請求傳訊證人王建全以證明其言屬實，惟本件被告犯行既已
    事證明確而堪以認定，故就此部分，已無另行調查之必要，爰不另行傳訊，附此
    明。
二、查被告乙○○意圖為自己不法之所有，以詐術使人將本人之物交付，核其所為，
    係犯刑法第三百三十九條第一項之詐欺取財罪行。原審援引刑事訴訟法第二百九
    十九條第一項前段，刑法第三百三十九條第一項，罰金罰鍰提高標準條例第一條
    前段之規定，並參酌被告詐騙三百萬元之款項，其前又無前科紀錄，其因一時貪
    念，佯稱借款投資，致罹本件犯罪，其犯罪動機、目的、手段、犯罪後態度及告
    訴人所受之損害程度等一切情狀，量處有期徒刑一年六月，本院核其認事用法，
    並無違誤之處，量刑亦稱妥適，被告上訴意旨猶執前詞，指摘原判決採證不當，
    為無理由，應予駁回。
據上論斷，應依刑事訴訟法第三百六十八條，判決如主文。
本案經檢察官楊治宇到庭執行職務。
中    華    民    國      八十九      年      十一      月      十五    日
                                  臺灣高等法院臺南分院刑事第六庭
                                      審判長法官  林    金    村
                                            法官  戴    勝    利
                                            法官  顏    基    典
右正本證明與原本無異。
不得上訴。
              法院書記官  呂    嘉    文
中    華    民    國      八十九      年      十一      月     十六     日
附錄本判決論罪科刑法條：
刑法第三百三十九條：意圖為自己或第三人不法之所有，以詐術使人將本人或第三人
                    之物交付者，處五年以下有期徒刑、拘役或科或併科一千元以
                    下罰金。
                    以前項方法得財產上不法之利益或使第三人得之者，亦同。
                    前二項之未遂犯罰之。


司法院資訊處製作；財團法人民間司法改革基金會備份。
